【裁判字號】    99,上易,822
【裁判日期】    990630
【裁判案由】    妨害名譽
【裁判全文】
臺灣高等法院臺中分院刑事判決         99年度上易字第822號
上  訴  人
即  被  告  乙○○
上列上訴人因妨害名譽案件，不服臺灣臺中地方法院99年度易字
第752號中華民國99年4月8日第一審判決（ 起訴案號：臺灣臺中
地方法院檢察署98年度偵字第13184號），提起上訴， 本院判決
如下：
    主  文
上訴駁回。
    理  由
一、按「不服地方法院之第一審判決而上訴者，應向管轄第二審
    之高等法院為之。上訴書狀應敘述具體理由。上訴書狀未敘
    述上訴理由者，應於上訴期間屆滿後20日內補提理由書於原
    審法院。逾期未補提者，原審法院應定期間先命補正」、「
    第二審法院認為上訴書狀未敘述理由或上訴有第 362條前段
    之情形，應以判決駁回之。但其情形可以補正而未經原審法
    院命其補正者，審判長應定期間先命補正」，民國96年7月4
    日修正公布、同年月6日施行之刑事訴訟法第 361條、第367
    條分別定有明文。職是，不服地方法院之第一審判決而上訴
    者，其上訴書狀應敘述具體理由，至於上訴理由是否具體，
    係屬第二審法院審查範圍，則不在命補正之列，此參照上開
    條文之修正理由自明。
二、再所稱具體理由，係指須就不服之判決為具體之指摘而言，
    如僅泛稱原判決認事用法不當或採證違法、判決不公等，均
    非具體理由（ 法院辦理刑事訴訟案件應行注意事項第162點
    參照）。復按「所謂具體理由，必係依據卷內既有訴訟資料
    或提出新事證，指摘或表明第一審判決有何採證認事、用法
    或量刑等足以影響判決本旨之不當或違法，而構成應予撤銷
    之具體事由，始克當之（例如：依憑證據法則具體指出所採
    證據何以不具證據能力，或依憑卷證資料，明確指出所為證
    據證明力之判斷如何違背經驗、論理法則）；倘僅泛言原判
    決認定事實錯誤、違背法令、量刑失之過重或輕縱，而未依
    上揭意旨指出具體事由，或形式上雖已指出具體事由，然該
    事由縱使屬實，亦不足以認為原判決有何不當或違法者（例
    如：對不具有調查必要性之證據，法院未依聲請調查亦未說
    明理由，或援用證據不當，但除去該證據仍應為同一事實之
    認定），皆難謂係具體理由，俾與第二審上訴制度旨在請求
    第二審法院撤銷、變更第一審不當或違法之判決，以實現個
    案救濟之立法目的相契合，並節制濫行上訴」（最高法院97
    年度台上字第892 號判決意旨參照）。是如上訴理由書狀並
    未依據卷內訴訟資料，具體指摘原判決認事用法有何違法或
    不當之情形，即屬上訴未敘述具體理由。又上訴書狀未敘述
    具體理由者，其上訴即屬於刑事訴訟法第362 條前段所定「
    上訴不合法律上之程式」之情形，第二審法院自應依同法第
    367條之規定，以判決駁回之。
三、本案上訴人即被告（下稱被告）乙○○不服原審判決提起上
    訴，其上訴書所載理由略謂：本案證人之一甲○○身為實質
    利害關係人及告訴人，而另一名證人戴芯茹為甲○○之女，
    又有共同生活之事實，所為的證詞中有所偏頗，未盡公平。
    而對於兩名證人甲○○及戴芯茹所提供作為證據的錄音光碟
    中，也無出現實為本人所為的侮辱性言詞表示，且當庭指證
    錄音內容都是另一名同案被告葉光明先生的聲音，同案被告
    葉光明先生亦承認該辱罵言詞都是他所為，在證人立場不夠
    中立、公正，及又沒有直接且明確的證據可供佐證的情況下
    ，而被告在台中地方法院簡易庭判決有罪，本人深表不服，
    遂提出上訴之要求。另有證人傅丙男先生及戴正儀先生，在
    前開偵查庭及當時受理本案件的臺中縣警察局東勢分局的筆
    錄中，曾明確表示事件發生當天，在現場並未聽聞本人有發
    表任何有侮辱性的言詞。懇請法官能針對錄音光碟部分，進
    行聲紋比對鑑定，希望法官能基於本人無明顯可查之犯意，
    且無犯罪之事實與行為的情況下，能撤銷原有之判決，改為
    無罪判決等語。
四、經查：
  (一)按，除法律另有規定者外，不問何人，於他人之案件有為證
    人之義務，刑事訴訟法第 176條之1定有明文，而同法第186
    條第1項復規定，證人應命具結 ，以此確保使證人據實陳述
    。由是可知，被害人或被害人之家屬，若於審判中經法院以
    證人身分命具結，並當庭接受交互詰問，則其於審判上所為
    之陳述，法院即得作為認定犯罪事實之依據，並不因其為被
    害人或其家屬身分而不同。本件原審於 99年3月25日之審判
    程序中，既已當庭告知甲○○及戴芯茹證人之具結義務及偽
    證之處罰，並當庭命具結後由檢察官、被告乙○○及葉光明
    進行交互詰問，此有原審99年3月25日審判筆錄（ 原審卷第
    15頁至16頁）及甲○○及戴芯茹證人結文（原審卷第22頁及
    第23頁)附卷可稽， 是原審據此證人甲○○及戴芯茹當庭之
    證言，為作認定上訴人之犯罪事實，經核依法並無違誤，上
    訴人據此以為爭執，難謂屬具體理由。
  (二)次者，原審依全辯論意旨及調查證據之結果，已說明：「被
    告乙○○、葉光明於上揭時、地，確實輪流對著證人甲○○
    口出閩南語之「幹你娘」、「幹你娘雞巴」及客語之「屌你
    」等語一節，業據證人甲○○、戴芯如於偵查、本院審理中
    具結證述明確，並有內容錄有被告葉光明口出上揭話語之錄
    音光碟以及由檢察官勘驗該錄音光碟而製作之譯文一份在卷
    可稽，復經本院於審理期日當庭勘驗屬實，有勘驗筆錄在卷
    足佐。衡諸證人甲○○、戴芯如就 98年4月20日進入上揭餐
    飲店內之緣由係為向戴正儀索討生活贍養費一節，除據證人
    甲○○、戴芯如於歷次偵、審中結證明確外，復經證人戴正
    儀及傅丙男於偵查中結證屬實；‧‧‧被告乙○○雖以前詞
    置辯，惟證人甲○○、戴芯如均已於本院審理中結證稱：當
    天進入餐飲店向證人戴正儀索討生活贍養費起爭執後，是被
    告乙○○先開始罵閩南語之『幹你娘』、『幹你娘雞巴』及
    客語之『屌你』等話語，那時後證人戴芯如還沒有開始錄音
    ，而證人戴芯如開始錄音之後，可能是被告葉光明離證人戴
    芯如比較近，而被告乙○○離證人戴芯如比較遠，所以沒有
    錄到被告乙○○之聲音，但是被告乙○○確實有講上揭話語
    等語。且被告乙○○乃證人戴正儀之長年友人一節，業據證
    人甲○○、戴芯如於本院審理中證述明確，衡諸此情，證人
    甲○○、戴芯如實無捏詞誣陷被告乙○○之情形，況證人戴
    芯如本係被告乙○○之晚輩，之前即知悉被告乙○○係其父
    即證人戴正儀之工作上友人，衡情更無陷害被告乙○○之理
    。再者，證人甲○○、戴芯如以及被告乙○○、葉光明當天
    站在餐飲店內之相對位置，業經證人甲○○、戴芯如當庭同
    時分別繪製附卷，觀諸該等相對位置均屬相符，堪信所繪製
    之現場圖與實情相符，該現場圖確實顯示被告乙○○距離證
    人戴芯如之位置較諸被告葉光明距離證人戴芯如之位置來得
    遠，則證人甲○○、戴芯如所稱：因為被告乙○○站離持有
    錄音手機之證人戴芯如較遠，所以沒有錄到等語，堪信與事
    實相符。是該等錄音光碟內容未能清晰聽見被告乙○○之聲
    音，亦無足為奇。惟證人甲○○、戴芯如既已明確證述被告
    乙○○確實有口出上揭閩南語之『幹你娘』、『幹你娘雞巴
    』及客語之『屌你』等話語，而被告乙○○亦稱與證人甲○
    ○、戴芯如之前並無何嫌隙，益徵證人甲○○、戴芯如並無
    枉詞誣陷之理。」等情，足徵原審就錄音光碟之勘驗及內容
    ，以及證人甲○○、戴芯如、傅丙男及戴正儀等人之證詞，
    已依所憑證據逐一敘明得心證之理由，此俱有卷內證據、審
    判筆錄及判決書理由可資覆按，核無任何憑空推論之情事，
    所為之論斷亦與經驗法則、論理法則無違。是本件被告上訴
    ，既未依憑卷內證據資料，明確指出原審所為證據證明力之
    判斷有何違背經驗、論理法則等足以影響判決本旨之不當或
    違法，是於上訴書所敘述之理由， 顯與刑事訴訟法第361條
    第2項規定上訴書狀所應具備之「具體理由」未合， 與未提
    出具體理由無異，其上訴不合法律上之程式，爰不經言詞辯
    論，予以駁回。
五、據上論斷，應依刑事訴訟法第367條前段、第372條判決如主
    文。
中    華    民    國    99    年     6    月     30   日
            刑事第五庭  審判長法  官  趙  春  碧
                              法  官  賴  恭  利
                              法  官  何  秀  燕
以上正本證明與原本無異。
不得上訴。
                              書記官  郭  振  祥
中    華    民    國    99    年     7    月    1     日

司法院資訊處製作；財團法人民間司法改革基金會備份。
